臺灣高等法院民事裁定  
109年度抗字第573號
抗  告  人  林桂民  

送達代收人  黃智靖    住○○市○○區○○路000號0樓            
      
上列抗告人與柯瑞哲間請求遷讓房屋等事件，抗告人對於中華民
國109年3月9日臺灣基隆地方法院109年度重訴字第17號裁定，就
關於訴訟標的價額核定部分，提起抗告，本院裁定如下： 
    主  文
原裁定關於核定訴訟標的價額部分廢棄。
本件訴訟標的價額核定為新臺幣捌拾柒萬參仟元。
抗告訴訟費用由相對人負擔。
    理  由
一、訴訟標的之價額，由法院核定。核定訴訟標的之價額，以起
    訴時之交易價額為準，無交易價額者，以原告就訴訟標的所
    有之利益為準；以一訴附帶請求其孳息、損害賠償、違約金
    或費用者，不併算其價額，民事訴訟法第77條之1第1項、第
    2項、77條之2第2項分別定有明文。房屋所有人對無權占有
    人請求遷讓交還房屋之訴，應以房屋起訴時之交易價額，核
    定其訴訟標的之價額，不得併將房屋坐落土地之價額計算在
    內。而房屋所有人附帶請求給付相當於租金之不當得利，亦
    不得併算其價額。又各共有人對於第三人依民法第821條之
    規定，基於共有人之地位，為全體共有人之利益，請求回復
    共有物時，因其並非僅為自己利益而為請求，其排除侵害共
    有物占有之訴訟所得利益，即應以回復被占用之共有物全部
    價額計算，不因請求人應有部分比例而異。
二、本件抗告人於原審起訴請求相對人柯瑞哲應將門牌號碼基隆
    市○○區○○街000號房屋（下稱系爭房屋）遷讓返還予抗告人
    及共有人全體，並自起訴狀繕本送達時起至遷讓交屋日止，
    按月給付相當於租金新臺幣（下同）3萬1,148元之不當得利
    。依首開說明，其訴訟標的價額應以系爭房屋於起訴時之交
    易價額為準，不當得利部分，不併算其價額。參以財政部北
    區國稅局於民國108年12月24日核發抗告人之被繼承人張譯
    心遺產稅免稅證明書，距抗告人於109年3月4日起訴時，尚
    未超過3個月，則該免稅證明書所載：系爭房屋之核定價額
    為87萬3,000元等內容（見原法院卷第21頁），應可資為核
    定系爭房屋起訴時交易價額之參考。準此，本件訴訟標的價
    額應為87萬3,000元，原法院遽以系爭房屋及坐落土地之價
    額，誤予核定為2,000萬元，尚有未洽。抗告意旨指摘原裁
    定核定訴訟標的價額部分不當，求予廢棄，為有理由。爰由
    本院將原裁定關此部分廢棄，並核定本件訴訟標的價額如主
    文第2項所示。
三、據上論結，本件抗告為有理由，爰裁定如主文。
中　　華　　民　　國　　109 　年　　5 　　月　　29　　日
                    民事第十八庭
                        審判長法  官  吳青蓉
                              法  官  賴彥魁
                              法  官  林政佑
正本係照原本作成。
不得再抗告。
中　　華　　民　　國　　109 　年　　5 　　月　　29　　日
　　　　　　　　　　　　　    書記官  王韻雅